【裁判字號】    89,訴,265
【裁判日期】    890510
【裁判案由】    清償債務
【裁判全文】
臺灣高雄地方法院民事判決  八十九年度訴字第二六五號
    原      告  台灣省合作金庫
    法定代理人  甲○○
    訴訟代理人  丁○○
                乙○○
    被      告  丙○○
    訴訟代理人  戊○○
右當事人間請求清償債務事件，本院判決如左：
    主    文
被告應給付原告新台幣佰萬元，及其中新台幣貳佰肆拾萬元部分自民國八十七年九
月十日起至清償日止，按週年利率百分之九‧六五計算之利息，暨自民國八十七年十
月十日起至清償日止，其逾期在六個月以內者、按上開利率百分之十，逾期超過六個
月以上者、按上開利率百分之二十計算之違約金；其中新台幣陸拾萬元部分，自民國
八十七年九月二日起至清償日止，按週年利率百分之十‧四計算之利息，暨自民國八
十七年十月二日起至清償日止，逾期在六個月以內者、按上開利率百分之十，逾期超
過六個月以上者、按上開利率百分之二十計算違約金。
訴訟費用由被告負擔。
本判決第一項於原告以新台幣壹佰萬元為被告供擔保後，得為假執行；但被告如於假
執行程序實施前，以新台幣佰萬元為原告預供擔保，得免為假執行。
    事    實
甲、原告方面：
一、聲明：求為判決除假執行擔保金額外，均如主文所示。
二、陳述：
  (一)被告為訴外人宜吉企業股份有限公司（以下稱宜吉公司）之負責人，宜吉公司於
    八十六年十二月二十九日邀同被告與戊○○等為連帶保證人，向原告借用新台幣
    （下同）三百萬元，約定於八十七年十二月二十九日清償；其中二百四十萬元部
    分，利息按年息百分之九‧六五計算、六十萬元部分，利息按年息百分之十‧四
    計算；並均約定如逾期清償，在六個月以內者，按上開利率百分之十、超過六個
    月以上者，按上開利率百分之二十計付違約金。惟到期竟未清償，本借款之利息
    只繳至八十七年五月二十九日，屢經催討，除二百四十萬元部分獲付八十七年五
    月二十九日至八十七年九月十日之利息；六十萬元部分獲付八十七年五月二十九
    日至八十七九月二日之利息外，其餘本息迄今未獲清償。
  (二)原告雖曾分別於八十八年五月十八日、二十七日依合金灣放字第二０八一號、二
    二四七號函通知被告即主債務人宜吉公司之負責人，同意辦理分期償還計畫，惟
    亦曾多次口頭告知被告，須被告及其他連帶保證人至原告處當場切結具名簽章後
    ，分期償還契約始告成立；八十八年十一月十六日原告再度依合金灣放字第四九
    八六號函通知被告上情，但是被告均置之不理，迄今仍未具名切結以完成洽延手
    續成立洽延契約，據原告獲知另二位連帶保證人蘇男煌、葉美滿堅決不同意切結
    分期償還契約內容，因此如不迅速對被告請求清償，原告之債權無法確定。分期
    攤還手續既無法完成，宜吉公司之債務自屬處於已屆清償期狀態。
    至於原告收受
  (三)被告誤認僅憑原告發函同意償還計劃內容，自知無法徵得全體借保戶同意之下，
    被告宜吉公司所繳納之每月一萬三千元分期款，係在混淆延期清償契約已達成立
    目的，原告為確保債權，將之暫列為預收款項目，並核入原貸款的利息及違約金
    扣抵之。
三、證據：提出八十八年十一月十六日合金灣放字第四九八六號函、分期攤還債務切
    結書、本票、約定書各一件（均為影本）為證，並聲請訊問證人劉文漳。
乙、被告方面：
一、聲明：求為判決(一)原告之訴駁回。(二)如受不利判決，願供擔保或等值之無記名可
    轉讓定期存單為擔保，請准宣告免為假執行。
二、陳述：
  (一)主債務人宜吉公司雖曾向原告借貸，惟因受東南亞金融風暴波及至清償能力受損
    ，已向財政部協助企業經營資金專案小組（以下稱專案小組）申請協助，案經專
    案小組決議同意對宜吉公司進行輔導，並指示原告依狀況准延期繳納所積欠之利
    息。原告依前開決議意旨，就宜吉公司所借貸之二百四十萬元及六十萬元，以合
    金灣放字第二０八一號、二二四七號函允許宜吉公司依函示方案分期攤還，且宜
    吉公司自八十八年五月起，亦均按期每月繳納一萬三千元履約還款至今。
  (二)被告僅為宜吉公司之連帶保證人，原告就此一定有期限之債務，既已允許主債務
    人延期清償，而未獲被告同意，依民法第七百五十五條規定，被告自不負保證責
    任。即或不然，原告已同意主債務人分期給付，且主債務人亦均按期履約還款，
    原告自無再訴請被告代為清償之理。
三、證據：提出專案小組函一份、原告函二件、收據一份（均為影本）為證。
    理    由
一、本件原告主張被告擔任訴外人宜吉公司之負責人，於八十六年十二月二十九日宜
    吉公司邀同被告及戊○○等為連帶保證人，向原告借用三百萬元，約定於八十七
    年十二月二十九日清償，惟借款到期未獲清償，宜吉公司僅繳利息至八十七年五
    月二十九日，屢經催討，除其中二百四十萬元部分獲付八十七年五月二十九日至
    八十七年九月十日之利息、六十萬元部分獲付八十七年五月二十九日至八十七九
    月二日之利息外，其餘本息迄今未獲清償。原告雖曾同意宜吉公司辦理分期償還
    計畫，惟亦多次口頭告知被告，須借款人與全體連帶保證當場切結具名簽章後，
    分期償還契約始告成立；八十八年十一月十六日原告以書正通知被告上情，惟被
    告均置不理，迄今未具名切結成立洽延契約，無法完成分期攤還手續，因此宜吉
    公司之債務自仍處於逾期未為清償之狀態，原告自得請求被告清償借款。
二、被告則以宜吉公司雖曾向原告借款，惟因受東南亞金融風暴波及至清償能力受損
    ，業經財政部協助企業經營資金專案小組決議同意對宜吉公司進行輔導，並指示
    原告依狀況准宜吉公司延期繳納利息，原告並因而就宜吉公司所積欠之系爭二百
    四十萬元及六十萬元，分別發函宜吉公司允許其依函示方案分期攤還，且宜吉公
    司自八十八年五月起，亦均按期每月繳納一萬三千元履約還款至今。原告就此一
    定有期限之債務，既已允許主債務人宜吉公司延期清償，而未獲其連帶保證人亦
    即被告之同意，依民法第七百五十五條規定，被告自不負保證責任。即或不然，
    原告已同意主債務人分期給付，且主債務人亦均按期履約還款，原告自無訴請被
    告代為清償之理等語，資為抗辯。
三、原告主張其於八十六年五月二十九日借款三百萬元予宜吉公司，並以被告丙○○
    為連帶保證人，系爭借款到期未獲清償等事實，業據被告自認在卷，復有原告提
    出為被告所不爭執其真正之本票及約定書各一紙為證，則原告此部分主張之事實
    ，應堪採信。而被告所辯本件系爭借款債務曾經原告先後兩次函知主債務人宜吉
    公司，許其分期攤還等情，亦為兩造所不爭，被告並提出原告不爭執為真正之八
    十八年五月十八日合金灣放字第二０八一號、八十八年五月二十七日合金灣放字
    第二二四七號合作金庫函文為證，亦可信為真實。是以本件所應審酌者，乃在主
    債務人宜吉公司與原告間之借款債務是否已完成分期攤還之展期手續。經查：
(一)、原告主張系爭借款洽延手續尚須被告及其他連帶保證人辦理相關展期程序始能完
    成，原告並多次以口頭及書面等方式通知被告前往辦理，然被告均置之不理，迄
    未辦妥手續以致洽沿契約未能成立之事實，業據原告提出八十八年十一月十六日
    合金灣放字第四九八六號函為證，被告雖辯稱：原告發函通知宜吉公司允許其分
    期攤還時，並未記載上開條件作為契約之成立或生效要件，原告亦未曾以口頭告
    知被告上情，因此分期清償之約定自原告核定宜吉公司申請分期攤還一案並通知
    該公司之時起，早已成立生效云云；惟據證人即原告副理劉文漳到庭證稱「在去
    年（即八十八年）五月，丙○○來繳息時，我們的承辦人郭文絹、丁○○確實有
    當場告訴她必須再辦理延期償還的同意手續，才能生效，其時丙○○並未表示意
    見，．．我當時有在場」等語，已堪認原告確曾口頭告知需辦妥展延手續之詞為
    真。
(二)、次依原告分別於八十八年五月十八日、八十八年五月二十七日發函宜吉公司等之
    通知內容以觀，主要均係告知宜吉公司應分期攤還之金額分別為若干，且該通知
    之性質應係原告單方所為意思表示之通知，應不具契約之效力，兩造借款契約之
    延展或分期清償，自不可能因之即生延展或分期之效力，是原告所稱尚需借款人
    及連帶保證人再親立書面延展契約始生效力之詞，尚非無據，應屬真實。
四、綜上所述，系爭借款因未完成洽延手續致使洽延契約未能成立，已屆清償期，應
    可認定。被告以原告未經被告同意允許主債務人延期清償為論據，主張其依民法
    第七百五十五條規定，不負保證責任之詞，即無足採。
五、又按「債務人無為一部清償之權利」為民法第三百十八條第一項前段定有明文。
    被告雖另以主債務人宜吉公司自八十八年五月份至今，均有遵期履約分期還款為
    由，認原告不得訴請被告代為清償，惟兩造之分期延展契約並未成立已如前述，
    本件借款已屆清償期甚明，宜吉公司所繳之分期款項揆諸前開說明，並不生清償
    之效力，況原告就宜吉公司所繳之分期款項亦將之列為暫收款而扣抵本件借款之
    部分本金利息違約金，此有原告所提之計算表可參，是被告此部分所辯亦無足採
    。
六、按「連帶債務之債權人，得對債務人中之一人或數人或其全體，同時或先後請求
    全部或一部之給付。」民法第二百七十三條第一項定有明文。本件借款債務之清
    償期已經屆至，主債務人宜吉公司卻仍積欠原告本息尚未清償已如前述，則原告
    依連帶保證契約訴請被告給付原告三百萬元，及其中二百四十萬元部分，自八十
    七年九月十日起至清償日止，按年息百分之九‧六五計算之利息，並自八十七年
    十月十日起至清償日止，其逾期在六個月以內者，按上開利率百分之十，逾期超
    過六個月者，按上開利率百分之二十計付之違約金；六十萬元部分，自八十七年
    九月二日起至清償日止，按年息百分之十‧四計算之利息，並自八十七年十月二
    日起至清償日止，其逾期在六個月以內者，按上開利率百分之十，逾期超過六個
    月者，按上開利率百分之二十計付之違約金，即屬正當，應予准許。
四、兩造均陳明願供擔保，聲請宣告假執行或免為假執行，經核均無不合，爰分別酌
    定相當之擔保金額，併准許之。另被告雖稱願供等值之無記名可轉讓定期存單為
    免受假執行之擔保，惟未具體陳明所願供擔保之存單種類，本院無從准許之，併
    予明。
據上論結：本件原告之訴為有理由，依民事訴訟法第七十八條、第三百九十條第二項
、第三百九十二條，判決如主文。
中      華      民      國    八十九    年      五      月      十      日
                              臺灣高雄地方法院民事第六庭
~B法      官  林玉心
右為正本係照原本作成。
如不服本判決，應於送達後廿日內，向本院提出上訴狀並表明上訴理由，如於本
判決宣示後送達前提起上訴者，應於判決送達後十日內補提上訴理由書（須附繕本）。
中      華      民      國    八十九    年      五      月      十      日
~B法院書記官  鄭裕一


司法院資訊處製作；財團法人民間司法改革基金會備份。
